【裁判字號】    99,監宣,12
【裁判日期】    990510
【裁判案由】    監護宣告
【裁判全文】
臺灣臺東地方法院民事裁定              99年度監宣字第12號
聲  請  人  丙○○
相  對  人  甲○○○
關  係  人  乙○○
上列聲請人聲請對相對人為監護宣告事件，本院裁定如下：
    主  文
宣告甲○○○（女，民國○○年○月○○日生，身分證統一編號
：Ｚ000000000號）為受監護宣告之人。
選定丙○○（女，民國○○○年○月○○日生，身分證統一編號
：Ｚ000000000號）為受監護宣告之人之監護人。
指定乙○○（女，民國○○年○月○日生，身分證統一編號：Ｚ
000000000號）為會同開具財產清冊之人。
聲請程序費用新臺幣壹仟元由受監護宣告之人甲○○○負擔。
    理  由
一、聲請意旨略以：聲請人丙○○之母親即相對人甲○○○，於
    民國92年間，因突然倒地頭部撞擊地面，送醫診斷為腦（梗
    塞）中風合併右側肢體癱瘓，後續雖接受復健治療，然自97
    年起，因糖尿病及高血壓控制不佳，引發多次腦（梗塞）中
    風，呈現植物人合併四肢癱瘓，意識亦由清楚轉為僅有輕微
    反應，近日更已達心神喪失致不能處理自己事務之程度，為
    此依民事訴訟法第597條之規定，聲請准予裁定宣告相對人
    甲○○○為受監護之人，並選定聲請人丙○○為其監護人等
    語。
二、按對於因精神障礙或其他心智缺陷，致不能為意思表示或受
    意思表示，或不能辨識其意思表示之效果者，法院得因本人
    、配偶、四親等內之親屬、最近一年有同居事實之其他親屬
    、檢察官、主管機關或社會福利機構之聲請，為監護之宣告
    ，民法第14條第1項定有明文。經查：
  (一)聲請人丙○○為相對人甲○○○之女，有戶籍謄本在卷足憑
    。而相對人因上開疾病致不能為意思表示或受意思表示之程
    度乙情，業據其提出身心障礙手冊影本1件為證。
  (二)又本院於99年3月19日至相對人所在地之臺東縣關山鎮里瓏
    里崁頂103號住處，於鑑定人丁○○○○前呼喚相對人之姓
    名，相對人均無回應，鑑定人則稱：相對人對外界僅有部分
    反應，四肢孿縮，認知功能退化至嬰兒狀態，應為心神喪失
    等語，有本院99年3月19日勘驗筆錄1份在卷可參。再本件經
    鑑定人鑑定結果認為：相對人素有糖尿病及高血壓病史，於
    92年間因做家事突然倒地頭部撞擊地面，送至慈濟關山醫院
    診斷為腦（梗塞）中風合併右側肢體癱瘓，後續接受復健治
    療，自97年起，因糖尿病及高血壓控制不佳，引發多次腦（
    梗塞）中風，呈現植物人合併四肢癱瘓，意識亦由清楚轉為
    僅有輕微反應，目前則係長期臥床、四肢肢體較為孿縮，使
    用鼻胃管，無法自行進食，需家人或看護協助餵食及完全照
    護，經診斷為陳舊型腦梗塞合併四側肢體癱瘓，現為植物人
    狀態，完全無自主能力，需人全日照護始能維持生命徵候，
    應屬於司法精神醫學之心神喪失狀態，建議同意其監護宣告
    等語，亦有行政院衛生署臺東醫院99年3月24日東醫精字第
    0990001602號函所附之精神鑑定報告書1份在卷可稽（參見
    本院卷第17至19頁）。綜上所述，本院認相對人因精神障礙
    或其他心智缺陷，已達致不能為意思表示或受意思表示之程
    度，揆諸上揭規定，本件聲請自應予准許，爰對相對人為監
    護之宣告。
三、次按受監護宣告之人應置監護人。法院為監護之宣告時，應
    依職權就配偶、四親等內之親屬、最近一年有同居事實之其
    他親屬、主管機關、社會福利機構或其他適當之人選定一人
    或數人為監護人，並同時指定會同開具財產清冊之人。法院
    為前項選定及指定前，得命主管機關或社會福利機構進行訪
    視，提出調查報告及建議。監護之聲請人或利害關係人亦得
    提出相關資料或證據，供法院斟酌。法院選定監護人時，應
    依受監護宣告之人之最佳利益，優先考量受監護宣告之人之
    意見，審酌一切情狀，並注意下列事項：(一)受監護宣告之人
    之身心狀態與生活及財產狀況；(二)受監護宣告之人與其配偶
    、子女或其他共同生活之人間之情感狀況；(三)監護人之職業
    、經歷、意見及其與受監護宣告之人之利害關係；(四)法人為
    監護人時，其事業之種類與內容，法人及其代表人與受監護
    宣告之人之利害關係。民法第1110條、第1111條、第1111條
    之1分別定有明文。又按監護宣告之裁定，應同時選定監護
    人及指定會同開具財產清冊之人，並附理由，民事訴訟法第
    604條第1項定有明文。茲查，聲請人為相對人之女，經親屬
    會議同意擔任受監護人甲○○○之監護人，此有聲請人所提
    出之親屬系統表、親屬會議紀錄及同意書等件為證，而本件
    經函請臺東縣政府社會處進行訪視結果，據覆略以：受監護
    人罹患高血壓及糖尿病，又因中風臥床長達七年，今年初經
    兄弟姐妹討論後，決定由聲請人作為受監護人之監護人而提
    出本件監護宣告；聲請人現於武陵監獄擔任會計，每月收入
    約新臺幣五至六萬元，並利用受監護人配偶所遺留財產變賣
    之現金，作為受監護人生活及醫療基金使用，平日於聲請人
    工作時，尚有聘請乙名越南籍外勞協助照顧受安置人飲食及
    如廁，而其他兄弟姐妹因有家庭或住於外縣市，無法照顧受
    監護人。經訪視結果，聲請人經濟狀況及照顧受安置人動機
    良好，且其他兄弟姐妹皆有家庭，無法如聲請人能夠傾注較
    大心力去付出，建請依受監護人最佳利益酌定等語，有臺東
    縣政府訪視建議報告乙份在卷可稽（參見本院卷第24及25頁
    ）。本院參酌上情，認由聲請人任監護人，最能符合受監護
    宣告之人之最佳利益，爰選定聲請人丙○○為監護人；另聲
    請人之胞姐即關係人乙○○亦係相對人之女，且表明同意擔
    任會同開具財產清冊之人，有本院99年4月26日調查筆錄1份
    在卷可憑，爰指定乙○○為會同開具財產清冊之人。
四、末按民法第1113條準用同法第1099條、第1109條之規定，監
    護開始時，監護人對於受監護人之財產，應依規定會同法院
    指定會同開具財產清冊之人，於二個月內開具財產清冊，並
    陳報法院；監護人於執行監護職務時，因故意或過失，致生
    損害於受監護人者，應負賠償之責。準此，監護人丙○○於
    本裁定確定後，應會同如主文第三項所示之受指定人乙○○
    ，於二個月內開具財產清冊，並陳報法院，併此敘明。
五、依民事訴訟法第608條第1項，非訟事件法第24條第1項，裁
    定如主文所示。
中    華    民    國    99    年    5     月    10    日
                    家事法庭法  官  康文毅
以上正本係照原本作成。
如不服本裁定關於選定監護人及指定會同開具財產清冊之人等部
分，應於送達後10日內向本院提出抗告狀，並繳納抗告費新臺幣
1,000元；其餘關於宣告監護之部分，不得抗告。
中    華    民    國    99    年    5     月    10    日
                            書記官  高美枝

司法院資訊處製作；財團法人民間司法改革基金會備份。
